臺灣臺北地方法院民事判決　　　　　　 99年度勞訴字第341號
原　　　告　鄭雲章
訴訟代理人　施嘉鎮律師
複 代理 人　蔡美華
　　　　　　莊雅涵
　　　　　　林鵬越
被　　　告　蔡燕珍
訴訟代理人　曾孝賢律師
複 代理 人　張明維律師
被　　　告　陳張木
上列當事人間請求損害賠償事件，本院於民國100年8月4日言詞
辯論終結，判決如下：
    主  文
原告之訴及假執行之聲請均駁回。
訴訟費用由原告負擔。
    事實及理由
一、被告陳張木經合法通知，未於言詞辯論期日到場，查無民事
    訴訟法第386條各款所列之情形，爰依原告之聲請，由其一
    造辯論而為判決。
二、原告主張：伊專門承包買賣廢鐵回收工作，而被告蔡燕珍為
    坐落臺北市○○區○○路二段103號建物（下稱系爭建物）
    之所有權人，於民國99年3月間委託被告陳張木為系爭建物
    內部裝潢拆除工程（下稱系爭工程），陳張木乃僱用伊施作
    系爭工程。系爭工程分數天施工，99年3月16日拆除系爭建
    物1樓至3樓內部風管，次日即99年3月17日施作「菜梯拆除
    工程」，該日上午10時許，伊屈身進入預計拆除物進行查看
    評估，且擬開始拆除菜梯時，上方突然掉落一塊重達七、八
    公斤之鐵塊重擊伊背部，致伊頭部撞擊地面而陷入昏迷，雖
    立即送醫急救，仍造成伊受有第一腰椎爆裂性骨折併脊髓壓
    迫及雙下肢癱瘓，需要長期復健。陳張木為伊之雇主，依勞
    工安全衛生法第5條第1項第5款之規定，於勞工就業場所即
    系爭建物內部裝潢拆除時，對防止有墜落、崩塌等之虞之作
    業場所引起之危害應有符合標準之必要安全衛生設備，陳張
    木卻疏未提供符合標準之必要安全衛生設備，過失致伊之身
    體受有傷害，陳張木自應依民法第184條第1項前段之規定，
    對伊負侵權行為損害賠償責任。又蔡燕珍為系爭建物之所有
    權人，亦應依民法第191條第1項前段之規定，對伊負損害賠
    償責任。伊因上開傷害，支出醫療費用新臺幣（下同）4萬
    4,880元，看護費73萬元，並受有減少勞動能力之損害171萬
    6,584元。另伊現年僅28歲，終日勤奮工作，詎因被告之過
    失致伊受有身體上之傷害，造成下肢癱瘓，嚴重影響下半生
    生計，伊因該傷害，造成身體上、心理上無法抹滅之傷痕，
    精神上極為痛苦，被告應賠償伊慰撫金150萬元等情。為此
    ，爰依民法第184條第1項前段、第191條第1項前段之規定，
    提起本訴。並聲明：(一)蔡燕珍或陳張木應給付伊399萬1,462
    元，及自100年1月14日起至清償日止，按年息5%計算之利息
    。(二)如其中一被告已履行給付，其餘被告就該已給付部分免
    給付義務。(三)願供擔保請准宣告假執行。
三、蔡燕珍則以：伊於99年3月8日將伊所有之系爭建物委託訴外
    人長拓企業有限公司（下稱長拓公司）代理銷售、租賃，並
    委託該公司拆除系爭建物內部原有裝潢及修改樓梯。嗣長拓
    公司經理張方宣將系爭工程交由陳張木施作，原告主張伊係
    委託陳張木施作系爭工程，顯係有誤。又據陳張木告知其並
    未僱用原告施作系爭工程，而係原告於99年3月17日擅自進
    入系爭建物，且未經陳張木同意自行拆除菜梯，致生事故，
    並非伊對所有之系爭建物保管有欠缺所致，原告依民法第
    191條第1項前段之規定，請求伊賠償損害，要屬無據等語，
    資為抗辯。並聲明：(一)原告之訴駁回。(二)如受不利益之判決
    ，請准提供擔保以免假執行。
四、陳張木雖未於最後言詞辯論期日到庭，惟據其先前到庭陳述
    則以：原告並非伊所雇用之勞工，伊亦不曾委請原告處理系
    爭建物內部裝潢拆除後之廢料，由於原告本身係從事資源回
    收，應係見系爭建物有拆除工程，即擅自進入屋內撿東西，
    故原告係如何受傷，伊亦不清楚。伊既未僱用原告，亦未曾
    委託原告處理廢料，對原告之受傷，自無須負任何賠償責任
    等語，資為抗辯。並聲明：原告之訴及假執行之聲請均駁回
    。
五、原告主張系爭建物為蔡燕珍所有，其於99年3月17日於系爭
    建物內擬拆除菜梯時受傷，造成第一腰椎爆裂性骨折併脊髓
    壓迫及雙下肢癱瘓等情，業據其提出土地登記謄本、建物登
    記謄本及診斷證明書為憑（見卷一第9-14頁），且為被告所
    不爭執，自堪信為真實。至原告主張其係受僱於陳張木而進
    入系爭建物擬拆除菜梯云云，為被告所否認，並以前揭情詞
    置辯。是本件爭點厥為：(一)蔡燕珍是否應依民法第191條第1
    項前段規定，對原告負損害賠償責任？如應負損害賠償責任
    ，賠償金額若干？(二)原告依民法第184條第1項前段之規定，
    請求陳張木賠償損害，是否有理由？如有理由，賠償金額若
    干？茲析述如下：
  (一)蔡燕珍是否應依民法第191條第1項前段規定，對原告負損害
    賠償責任？如應負損害賠償責任，賠償金額若干？
  1.按土地上之建築物或其他工作物所致他人權利之損害，由工
    作物之所有人負賠償責任。但其對於設置或保管並無欠缺，
    或損害非因設置或保管有欠缺，或於防止損害之發生，已盡
    相當之注意者，不在此限，民法第191條第1項定有明文。該
    條項規定工作物所有人之責任，係以對工作物之設置或保管
    有欠缺為基礎，而推定工作物所有人有過失，是被害人自應
    就其係因「工作物」而受侵害，負舉證責任。又民法第191
    條第1項所謂之土地上之工作物，係指以人工作成之設施，
    建築物係其例示。而建築物內部之設備如天花板、樓梯、水
    電配置管線設備等，屬建築物之成分者，固為建築物之一部
    ，應包括在內。惟插於建築物設置電源管線插座之電器電源
    線、延長電源線，通常用電人得隨時插拔，觀念上並非屬建
    築物之成分，如非經人工安裝固定使不易移動，應係單獨之
    動產，而非民法第191條第1項所稱之建築物之成分（最高法
    院95年台上字第310號判決意旨參照）。
  2.查原告主張其於99年3月17日於系爭建物內擬拆除菜梯時，
    遭上方鐵塊擊中背部，造成第一腰椎爆裂性骨折併脊髓壓迫
    及雙下肢癱瘓云云，則原告自應就鐵塊為工作物負舉證責任
    ，惟原告對此未舉證證明，致本院無從為有利於原告之認定
    。又本院依職權向臺北市政府警察局文山第一分局（下稱文
    山第一分局）調閱本件事故之筆錄，依員警工作紀錄：「
    ...103號有人受傷到場係鄭雲章於資源回收時不慎摔傷」、
    受理各類案件記錄表：「到場係資源回收工人鄭雲章於103
    號工地不慎跌在送菜升降梯上，造成外處內外傷」、及在場
    工人陳柏凱筆錄：「我當時在2樓靠近窗戶處，正在拆除天
    花板之裝潢，約10時許聽到有人唉叫聲，當時我以為有人在
    叫我，所以我就下樓察看，發現在工地內1樓送菜升降梯上
    有人受傷卡在上面」等語（見卷二第16-19頁），均未記載
    原告係遭鐵塊擊中背部，則原告究係遭鐵塊擊中背部，抑係
    不慎摔傷，自有疑義。原告既未舉證證明其係因系爭建物之
    工作物設置或保管有欠缺而受傷害，則其依民法第191條第1
    項前段規定，請求蔡燕珍賠償其損害，即屬無據。
  3.次按民法第189條與第191條規定負損害賠償責任之要件不同
    ，承攬人執行承攬事項，有其獨立自主之地位，定作人對於
    承攬人並無監督其完成工作之權限，縱工作物為土地上之建
    築物或其他工作物而其所有權屬於定作人，如係因承攬人執
    行承攬事項而不法侵害他人權利，應優先適用該法第189條
    而不適用第191條規定，最高法院97年台上字第2585號、95
    年台上字第2550號判決意旨足資參考。查本件蔡燕珍雖為系
    爭建物所有權人，惟其抗辯已於99年3月8日將系爭建物委託
    長拓公司代理銷售、租賃，並委託該公司拆除系爭建物內部
    原有裝潢及修改樓梯，嗣長拓公司經理張方宣將系爭工程交
    由陳張木施作，業據其提出專任銷售租賃委託書、張方宣收
    據、陳張木聲明書為證（見卷一第65-67頁），而依陳張木
    於文山第一分局之筆錄所載：「（你係向何人承包裝潢拆除
    工程？）我係向一名黃先生（姓名及年籍資料我不清楚），
    電話為0000000000承包工程（該電話為張方宣之電話，詳專
    任銷售租賃委託書，見卷一第65頁）」等語（見卷二第14-
    15頁），堪認蔡燕珍上開抗辯可採。蔡燕珍既將系爭建物之
    系爭工程交由長拓公司承攬拆除，長拓公司再轉包予陳張木
    拆除，則蔡燕珍僅居於定作人地位，而承攬人長拓公司或陳
    張木執行承攬事項，有其獨立自主之地位，定作人蔡燕珍對
    於其等二人並無監督其完成工作之權限，原告果如其所稱係
    擬拆除菜梯遭上方鐵塊擊中背部而受傷，亦係因承攬人執行
    承攬事項而不法侵害他人權利，揆諸前開判決意旨，應優先
    適用民法第189條而不適用第191條規定，原告依民法第191
    條第1項前段之規定，主張蔡燕珍應負損害賠償責任，亦屬
    無據。
  (二)原告依民法第184條第1項前段之規定，請求陳張木賠償損害
    ，是否有理由？如有理由，賠償金額若干？
    按因故意或過失，不法侵害他人之權利者，負損害賠償責任
    ，民法第184條第1項定有明文。又按當事人主張有利於己之
    事實者，就其事實有舉證之責任，民事訴訟法第277條定有
    明文。查原告主張其受僱於陳張木云云，為陳張木所否認，
    原告即應就其受僱於陳張木之事實負舉證責任。原告雖陳稱
    其與陳張木已經認識一段時間，之前亦曾與陳張木合作拆除
    工作，系爭工程亦係陳張木聯絡原告去拆除云云，惟為陳張
    木所否認，縱原告所述為真，亦難僅憑原告與陳張木認識或
    合作過，即認原告受僱於陳張木。況本院依職權調閱原告之
    勞、健保、96年度至99年度財產資料，亦均無任何資料顯示
    原告之投保單位為陳張木，或原告有自陳張木受領薪資，有
    勞工保險局100年8月16日保承資字第10010340480號函所附
    原告投保資料表（見卷二第64-65頁）、中央健康保險局100
    年8月17日健保承字第1000035377號函所附原告投保資料（
    見卷二第66-67頁）、稅務電子閘門財產所得調件明細表（
    見卷一第39-44頁、卷二第47-48頁）附卷足稽。原告既無法
    舉證證明其有受僱於陳張木，則其主張陳張木疏未提供勞工
    就業場所即系爭建物內部裝潢拆除時，對防止有墜落、崩塌
    等之虞之作業場所引起之危害應有符合標準之必要安全衛生
    設備，違反勞工安全衛生法第5條第1項第5款之規定，而有
    過失，致其受傷，應依民法第184條第1項前段之規定，對其
    負侵權行為損害賠償責任，自不足採。
六、綜上所述，原告依民法第184條第1項前段、第191條第1項前
    段之規定，請求被告賠償其損害，洵屬無據。從而，原告請
    求蔡燕珍或陳張木應給付原告399萬1,462元，及自100年1月
    14日起至清償日止，按年息5%計算之利息；暨如其中一被告
    已履行給付，其餘被告就該已給付部分免給付義務，為無理
    由，應予駁回。原告之訴既經駁回，其假執行之聲請即失所
    附麗，併駁回之。
七、本件事證已臻明確，兩造其餘攻擊防禦方法及舉證，核與判
    決結果無影響，爰不再一一論列，併予敘明。
八、據上論結，本件原告之訴為無理由，依民事訴訟法第385條
    第1項前段、第78條，判決如主文。
中    華    民    國    100    年    8    月    22    日
                  勞工法庭     法  官   魏式瑜
以上正本係照原本作成
如對本判決上訴，須於判決送達後20日內向本院提出上訴狀
中    華    民    國    100    年    8    月    22    日
                               書記官   曾鈺馨